【裁判字號】    97,消債更,773
【裁判日期】    980204
【裁判案由】    更生事件
【裁判全文】
臺灣士林地方法院民事裁定           97年度消債更字第773號
債  務  人  甲○○○○○○
                        樓
代  理  人  黃正琪律師
上列債務人聲請更生事件，本院裁定如下：
    主  文
債務人甲○○○○○○自中華民國98年2 月6 日17時起開始更生
程序。
命司法事務官進行本件更生程序。
    理  由
一、按債務人與金融機構協商成立者，不得聲請更生或清算，但
    因不可歸責於己之事由，致履行顯有重大困難者，不在此限
    。本條例施行前，債務人依金融主管機關協調成立之中華民
    國銀行公會會員辦理消費金融案件無擔保債務協商機制與金
    融機構成立之協商，準用前項之規定。消費者債務清理條例
    第151 條第5 項、第6 項分別定有明文。次按，債務人不能
    清償債務或有不能清償之虞，且無擔保或無優先權之債務總
    額未逾新臺幣（下同）1,200 萬元者，於法院裁定開始清算
    程序或宣告破產前，得向法院聲請更生，觀諸消費者債務清
    理條例第3 條、第42條第1 項規定自明。又法院開始更生程
    序之裁定，應載明其年、月、日、時，並即時發生效力。法
    院開始更生或清算程序後，得命司法事務官進行更生或清算
    程序，必要時得選任律師、會計師或其他適當之自然人或法
    人一人為監督人或管理人，復為同條例第45條第1 項、第16
    條所明定。
二、聲請意旨略以：伊有不能清償債務情事，前曾於民國95年5
    月7 日依照「中華民國銀行公會會員辦理消費金融案件無擔
    保債務協商機制」請求共同協商債務清償方案，並協商成立
    ，協商條件為每月還款2 萬7309元。惟伊從事計程車司機工
    作每月所得僅2 萬2600元，已不足清償上開協商金額，故伊
    確係因不可歸責於己，致履行協商條件顯有重大困難。且伊
    無擔保或無優先權之債務總額未逾1,200 萬元，復未經法院
    裁定開始清算程序或宣告破產，爰向本院聲請更生等語。
三、經查，債務人所主張之上開事實，附每月所得金額外，業據
    提出中華民國銀行公會會員辦理消費金融案件無擔保債務協
    商機制協議書（見本院卷第11頁），債務人全戶戶籍謄本（
    見本院卷第9 頁），全國財產稅總歸戶財產查詢清單（見本
    院卷第33頁），95、96年度綜合所得稅各類所得資料清單（
    見本院卷第34、35頁），財團法人金融聯合徵信中心當事人
    綜合信用報告之協商前置專用債權人清冊（見本院卷第49至
    52頁），勞工保險被保險人投保資料表（見本院卷第12頁）
    等為證，核閱屬實，堪認為真正。次查，債務人雖主張其駕
    駛計程車每月收入為2 萬2600元，惟未提出任何證明，仍應
    依其申請前置協商時出具之收入證明切結書（見本院卷第66
    頁）所載，以每月收入4 萬元計，始屬合理。又債務人母親
    張春花除債務人外，尚有連美雲為法定扶養義務人，且連美
    雲之每月收入約5 萬5000元（見本院卷第48頁），關於張春
    花之生活必要費用，自應由債務人與連美雲共同負擔。依債
    務人於97年12月4 日補件狀中所列每月生活必要支出金額2
    萬8303元，除醫療費560 元為張春花單獨支出之費用，及勞
    健保費1375元應由債務人負擔外，餘2 萬1868元係家庭生活
    費用，平均每人費用為1 萬934 元。是張春花之必要生活費
    用為1 萬1494元（10934 ＋560 ＝11494） ，扣除其所領取
    之老人年金及低收入戶補助共6000元，所餘5494元部分，債
    務人應負擔二分之一，即2747元。是以，債務人應負擔必要
    生活費用為1 萬5056元（10934 ＋1375＋2747＝15056） 。
    準此以觀，債務人每月收入扣除協商金額後所餘1 萬2691元
    ，仍不足支應債務人之必要生活費用，債務人主張其有不可
    歸責於己之事由，致履行協商條件顯有困難，堪認為真實。
    此外，債務人復查無消費者債務清理條例第6 條第3 項、第
    8 條或第46條各款所定駁回更生聲請之事由存在，則債務人
    聲請更生，應屬有據。揆諸首開說明，應予開始更生程序，
    並命司法事務官進行本件更生程序，爰裁定如主文。
中    華    民    國    98    年    2     月    4     日
                  民事第三庭  法      官  鍾任賜
上為正本係照原本作成。
本件不得抗告。
中    華    民    國    98    年    2     月    4     日
                              書  記  官  朱亮彰


司法院資訊處製作；財團法人民間司法改革基金會備份。
